【裁判字號】    99,交聲,294
【裁判日期】    990426
【裁判案由】    聲明異議
【裁判全文】
臺灣高雄地方法院交通事件裁定         99年度交聲字第293號
原處分機關  交通部公路總局高雄區監理所
異  議  人
即受處分人  甲○○
上列異議人即受處分人甲○○因違反道路交通管理處罰條例案件
，對於交通部公路總局高雄區監理所中華民國99年1 月21日所為
之處分（原處分案號：高監自裁字第裁80-ZEC026222號、裁80-Z
EC026266號），聲明異議，本院裁定如下：
    主  文
異議均駁回。
    理  由
一、聲明異議意旨略以：異議人即受處分人甲○○於民國97年1
    月28日中午12時12分許，駕駛車號6081-TE 號自用小客貨，
    行經國道十號東向29.9公里處，因該路段速限90公里，經雷
    達測定行速為113 公里，超速23公里，及於同年月29上午9
    時35分許，駕駛上開車輛，行經國道十號東向29.9公里處，
    又經雷達測定行速為108 公里，超速18公里，為警逕行舉發
    ，並經原處分機關於99年1 月21日，分別以汽車行駛高速公
    路速度超過規定最高速限20公里以上未滿40公里、及超速未
    滿20公里，依道路交通管理處罰條例第33條第1 項第1 款規
    定裁處罰鍰新臺幣（下同）3,500 元及3,000 元，並依同條
    例第63條第1 項第1 款規定，各記違規點數1 點。惟異議人
    不服理由如下：(1)道路交通管理處罰條例第9 條規定，本條
    例所定罰鍰之處罰，受處罰人接獲「違反道路交通管理事件
    通知單」後，於15日內得不經裁決，逕依第92條第3 項之罰
    鍰基準規定，向指定之處所繳納結案；不服舉發事實者，應
    於15日內，向處罰機關陳述意見；其不依通知所定期限前往
    指定處所聽候裁決，且未依規定期限繳納罰鍰結案或向處罰
    機關陳述意見者，處罰機關得逕行裁決之。然本件僅有舉發
    機關開具之「舉發」違反道路交通管理事件通知單，高雄區
    監理所並未開具「違反道路交通管理事件通知單」，二者互
    異，則原處分機關自不得逕為本件裁決。(2)又時速超過1 公
    里時即會受罰，雷達測速儀準確度應在時速1 公里之間，本
    件雷達測速儀檢定合格證書依刑事訴訟第154 、155 條規定
    不具證據能力，高雄區監理所未有所斟酌，顯然偏頗不公。
    爰依法聲明異議，請求撤銷原處分等語。
二、按汽車行駛於高速公路、快速公路或設站管制之道路，不遵
    使用限制、禁止、行車管制及管理事項之管制規則，行車速
    度超過規定之最高速限或低於規定之最低速限，處汽車駕駛
    人3,000 元以上6,000 元以下罰鍰，並記違規點數1 點，道
    路交通管理處罰條例第33條第1 項第1 款、第63條第1 項第
    1 款分別定有明文。
三、經查：
  (一)異議人於97年1 月28日中午12時12分許，駕駛車號6081-TE
    號自用小客貨，行經國道十號東向29.9公里處，因該路段速
    限90公里，經雷達測定行速為113 公里，超速23公里，及於
    同年月29上午9時35 分許，駕駛上開車輛，行經國道十號東
    向29.9公里處，又經雷達測定行速為108 公里，超速18公里
    ，為警逕行舉發，並經原處分機關於99年1 月21日，分別以
    汽車行駛高速公路速度超過規定最高速限20公里以上未滿40
    公里、及超速未滿20公里，依道路交通管理處罰條例第33條
    第1 項第1 款規定裁處罰鍰3,500 元及3,000 元，並依同條
    例第63條第1 項第1 款規定，各記違規點數1 點等情，有內
    政部警政署國道公路警察局公警局交字第ZEC026222 號、ZE
    C026266 號舉發違反道路交通管理事件通知單各1 份、內政
    部警政署國道公路警察局第五警察隊99年3 月29日函暨檢附
    之彩色違規蒐證照片2 紙、交通公路總局高雄區監理所99年
    1 月21日高監自裁字第裁80-ZEC026222號、裁80-ZEC026266
    號違反道路交通管理事件裁決書各1 份在卷可稽（見本院99
    年度交聲字第293 號卷第18、22頁以下、第294 號卷第18、
    19頁），是異議人確有上開二違規事實，均堪以認定。
  (二)按道路交通管理之稽查，違規紀錄，由交通勤務警察，或依
    法令執行交通稽查任務人員執行之。公路主管及警察機關就
    其主管業務，查獲違反道路交通管理之行為者，應本於職權
    舉發或處理之；又行為人有違反道路交通管理處罰條例之情
    形者，應填製舉發違反道路交通管理事件通知單，並於被通
    知人欄予以勾記，逕行舉發者，其通知單應按已查明之資料
    填註車牌號碼、車輛種類、車主姓名及地址，並於通知單上
    方空白處加註逕行舉發之文字後，由舉發機關送達被通知人
    ，違反道路交通管理事件統一裁罰基準及處理細則第6 條、
    第11條第1 項第4 款分別定有明文。揆諸依上開規定，即已
    明訂警察機關查獲違反道路交通管理之行為者，應本於職權
    舉發，且應填製「舉發違反道路交通管理事件通知單」，亦
    即警察機關乃法定之舉發機關至為明確。查本件異議人於國
    道十號高速公路駕駛汽車，有上開違規之行為，國道公路警
    察局之警察機關本於職權以照片採證逕行舉發，於法並無不
    合，異議人徒以：本件僅有舉發機關開具之「舉發」違反道
    路交通管理事件通知單，高雄區監理所並未開具「違反道路
    交通管理事件通知單」，認原處分機關不得為本件裁決云云
    ，顯有誤會。
  (三)又經本院職權函詢舉發機關結果，舉發此二件違規行為所使
    用之雷達測速儀，每年均送經濟部標準檢驗局檢定合格，且
    96年間檢定日期為96年9 月13日，有效期限為97年9 月30日
    ，本件違規時間為97年1 月28、29日仍在檢定合格之有效期
    限內，有內政部警政署國道公路警察局第五警察隊99年3 月
    29日公警五交字第0990501515號函暨檢附之96年、97年雷達
    測速儀檢定合格證書2 紙在卷可稽（見本院99年度交聲字第
    293 號第22至26頁、第294 號卷第24至28頁），應認此二件
    使用之雷達測速儀之功能具有相當之準確性，本件舉發單位
    係依據經檢測合格之科學儀器拍照採證舉發，並無不當之處
    。至異議人雖辯稱本件雷達測速儀之檢定合格證書無證據能
    力，惟前開雷達測速儀檢定合格證書係由經濟部標準檢驗局
    之公務員職務上所製作之證明文書，乃刑事訴訟法第159 條
    之4 第1 款所定之證明文書，本院復查無有何顯不可信之情
    況，應認有證據能力而得採為證據。又依該函文所示，本件
    使用之雷達測速儀雖係自97年5 月份開始實施相關測試紀錄
    ，惟本件使用之雷達測速儀於96年9 月13日送經濟部標準檢
    驗局接受檢驗，其機器並無故障、功能有瑕或無法運作之情
    形，而得通過檢驗，繼續使用，復於97年10月8 日接受檢驗
    ，其機器亦無故障、功能有瑕疵或無法運作之情形，而得通
    過檢驗，有上開檢驗合格證書可查，且據舉發機關提出自97
    年6 月至98年6 月份雷達測速設備例行性檢測表觀之，其於
    每月均進行數次檢測，且檢測結果均為正常，此亦有上開函
    文暨檢附之雷達測速設備例行性檢測表附卷可憑（見本院99
    年度交聲字第293 號第27至64頁、第294 號卷第29至64頁）
    ，復經本院查詢結果，於97年5 月前並無相關例行檢測之規
    定，僅需年度送經濟部檢驗，本件雷達測速儀之正確性已有
    上開檢驗合格證書可佐，且警察機關於架設執行任務時，均
    會先測試判斷儀器是否可正常運作，俟檢測無誤後使得用於
    執行公務，亦有本院辦理刑事案件電話紀錄查詢表附卷可憑
    （見本院99年度交聲字第293 、294 號卷之第66頁），足見
    異議人違規當時該測速儀應無具備正常使用功能。再者，依
    違反道路交通管理事件統一裁罰基準及處理細則第12條規定
    ，行為人駕駛汽車行車速度超過規定之最高時速未逾10公里
    ，而未嚴重危害交通安全、秩序或發生交通事故，且情節輕
    微，以不舉發為適當者，交通勤務警察或依法令執行交通稽
    查任務人員得對其施以勸導，免予舉發。依上開條文規定觀
    之，警察機關於行為人駕駛汽車行車速度超過規定之最高時
    速未逾10公里時，仍應全面考量違規情節及交通安全，僅係
    「得」施以勸導，免予舉發，依據現行道路交通管理處罰條
    例內容，並無車輛超速如未逾最高時速10公里得予免罰之規
    定，況且本件異議人行車速度分別超速23公里及18公里，亦
    已逾上開10公里之範圍，且其上開二違規行為顯逾國道十號
    該路段速限90公里甚多，並非僅逾速限1 公里即遭掣單舉發
    ，異議人猶執前詞置辯，指摘原處分機關未予斟酌偏頗不公
    ，尚難憑取。從而，本件既經科學方法拍攝採證，復無證據
    證明該儀器有何等故障或誤判情事，則該科學儀器所取得之
    證據資料，應認為正確無誤。異議人空言質疑本件雷達測速
    儀正確性，尚難作其為違規免責之依據。
  (四)至異議人提出之新竹縣政府警察局97年3 月11日竹縣警交字
    第0973002964號書函，其內容係就新竹縣關西鎮台3 線57.5
    公里及湖口鄉台1 線53.5公里之數位測速桿，於95年3 月至
    96年8 月之違規超速處分予以免罰，不論時間、地點、使用
    之測速桿均與本案無涉，無從據為本案審酌之依據；又其另
    提出臺灣臺南地方法院97年交聲字第491 號交通事件裁定，
    惟觀之該裁定內容，該案所使用之雷射測速儀於該案違規採
    證時，尚未經我國經濟部標準檢驗局依度量衡法檢驗認可，
    因而撤銷該案原處分，亦與本案情形迥異，自難執此認定本
    院應為同一結果之裁定，附此敘明。
四、綜上所述，異議人確有上開二違規事實，應可認定。是以，
    原處分機關依據道路交通管理處罰條例第33條第1 項第1 款
    、第63條第1 項第1 款規定，分別就異議人於97年1 月28日
    及同年1 月29日二次違規行為，裁處罰鍰3,500 元、3,000
    元，並各記違規點數1 點，經核均無違誤。本件異議為無理
    由，應予駁回。
據上論斷，應依道路交通案件處理辦法第19條，裁定如主文。
中    華    民    國    99    年    4     月    26    日
                        交通法庭      法  官  周佳佩
以上正本證明與原本無異。
如不服本裁定，應於收受送達後5 日內向本院提出抗告狀。
中    華    民    國    99    年    4     月    26    日
                                      書記官  王立山

司法院資訊處製作；財團法人民間司法改革基金會備份。
